【裁判字號】    98,上更(一),266
【裁判日期】    990722
【裁判案由】    違反毒品危害防制條例等
【裁判全文】
臺灣高等法院臺中分院刑事判決     98年度上更(一)字第266號
上  訴  人  臺灣臺中地方法院檢察署檢察官
上  訴  人
即  被  告  甲○○
選任辯護人  張淑琪律師
            吳莉鴦律師
上列上訴人因被告違反毒品危害防制條例等案件，不服臺灣臺中
地方法院98年度訴字第1497號中華民國98年6月11日第一審判決
（起訴案號：臺灣臺中地方法院檢察署98年度偵字第5830號），
提起上訴，經判決後由最高法院發回更審，本院判決如下：
    主  文
一原判決關於甲○○所犯如附表一編號1、2、3、4、5所示各罪
  及定應執行刑部分，均撤銷。
二甲○○所犯如附表一編號1、2、3、4、5所示各罪，均累犯，
  各處如附表一編號1、2、3、4、5所示之刑（含主刑及從刑）
  。
三其他上訴駁回（即附表一編號6、7等部分）。
四上開撤銷改判及上訴駁回等部分，應執行有期徒刑陸年；扣案
  如附表二編號1、2所示門號為0000000000、0000000000號之行
  動電話各壹支（皆含SIM卡各壹枚），均沒收；未扣案門號為
  0000000000號之行動電話壹支（含SIM卡壹枚）沒收，如全部
  或一部不能沒收時，追徵其價額或以其財產抵償之；因犯販賣
  第二級毒品罪所得之財物新臺幣玖仟伍佰元沒收，如全部或一
  部不能沒收時，以其財產抵償之。
    犯罪事實
一、甲○○前曾於民國93年間犯施用第一、二級毒品等罪，經本
    院以94年度上訴字第889號分別判處有期徒刑7月、4月，定
    應執行有期徒刑10月確定，於95年12月28日縮刑期滿而執行
    完畢。明知甲基安非他命為毒品危害防制條例第2條第2項第
    2款所規定列管之第二級毒品，並係藥事法所規定之禁藥，
    非經許可，不得持有、販賣及轉讓，竟基於販賣第二級毒品
    甲基安非他命以營利之各別犯意，以其所有門號為00000000
    00、0000000000、0000000000號之行動電話3支供聯絡販賣
    甲基安非他命之用，而分別於附表一編號1至5所示之時間、
    地點，將甲基安非他命販賣給蔡國彬、陳慶和及林昶成等人
    共5次，每次所得財物從新臺幣（下同）500元至6000元不等
    ，共計牟取9500元之不法所得，其各次販賣甲基安非他命之
    時間、地點、對象、方法、數量及所得財物等，均詳如附表
    一編號1至5所示。甲○○並另行起意，且基於各別之犯意，
    將亦屬藥事法規定為禁藥之第二級毒品甲基安非他命，各於
    附表一編號6、7所示時地，每次均無償提供淨重不逾10公克
    之甲基安非他命給賴忠平施用，而轉讓禁藥共2次。
二、嗣甲○○於98年2月24日晚間10時許，為警在台中市○○區
    ○○路1段126號前查獲，當場扣得其所有供前開販賣甲基安
    非他命所用詳如附表二編號1、2所示門號分別為0000000000
    、0000000000號之行動電話各1支（均含SIM卡各1枚）。甲
    ○○並於到案後，在偵查、原審及本院審理時均自白詳如附
    表一編號1至5所載各次販賣第二級毒品罪；且向臺灣臺中地
    方法院檢察署檢察官供出如附表一編號2至5所示，其販賣甲
    基安非他命給陳慶和、林昶成共4次之來源係朱明輝，經檢
    察官據此自動檢舉簽分偵案，指揮臺中市警察局、行政院海
    岸巡防署中部地區巡防局第三岸巡總隊調查後，以該署98年
    度偵字第8059、8580號提起公訴，因而查獲朱明輝。（甲○
    ○所犯施用第一級毒品罪，經原審判處有期徒刑11月，提起
    上訴後，已於本院上訴審撤回上訴而確定；另所犯施用第二
    級毒品罪，則為本院上訴審改判為有期徒刑5月，亦已確定
    ）。
三、案經臺灣臺中地方法院檢察署檢察官自動檢舉指揮行政院海
    岸巡防署中部地區巡防局第三岸巡總隊暨臺中市警察局移送
    該署檢察官偵查起訴。
    理  由
壹、證據能力部分：
一、按被告以外之人於偵查中向檢察官所為之陳述，除顯有不可
    信之情況者外，得為證據，刑事訴訟法第159條之1第2項定
    有明文。依現階段刑事訴訟法之規定，檢察官代表國家偵查
    犯罪、實施公訴，必須對於被告之犯罪事實負舉證之責，依
    法有訊問被告、證人及鑑定人之權，證人、鑑定人且須具結
    ，實務運作上，偵查中檢察官向被告以外之人所取得之陳述
    ，原則上均能遵守法律規定，不致違法取供，其可信性極高
    。又刑事訴訟法並無檢察官於偵查中訊問證人時，應予被告
    詰問機會之規定，故證人於檢察官偵查中訊問時未經被告進
    行詰問，仍有證據能力（最高法院96年度台上字第2786號判
    決意旨參照）。查本件證人蔡國彬、陳慶和、賴忠平於檢察
    官訊問時所具結之證詞，均未見有受任何不當外力之干擾或
    為檢察官於偵查時不法取供，被告甲○○及其辯護人於本院
    審理時亦未主張檢察官有何違背法定程序而對上開證人非法
    取供之情形，則依前揭說明，上開證人蔡國彬等人於檢察官
    訊問時具結所為之陳述，均有證據能力。
二、次按電話監聽譯文，僅屬依據監聽錄音結果予以翻譯之文字
    ，固具文書證據之外觀，但實際上仍應認監聽所得之錄音帶
    ，始屬調查犯罪所得之證物，乃刑事訴訟法第165條之1第2
    項所稱之新科技證物，如其蒐證程序合法，且當事人已承認
    監聽錄音譯文之內容屬實，或對於該譯文內容並無爭執，而
    法院復已就該譯文依法踐行調查證據程序者，該監聽錄音之
    譯文即與播放錄音有同等價值，自有證據能力（最高法院98
    年度台上字第527號判決意旨參照）。查：被告甲○○所有
    門號為0000000000、0000000000號等行動電話，曾為臺灣臺
    中地方法院檢察署檢察官聲請臺灣臺中地方法院實施通訊監
    察獲准，經該院核發98年聲監字第000157號通訊監察書及電
    話附表【見中巿警刑字第0980014511號卷（下稱警卷）第11
    6至119頁】，而對上述2支行動電話實施通訊監察，監察期
    間自98年2月18日上午10時起至98年3月19日上午10時止，在
    上開監察期間內，被告甲○○曾於98年2月22日19時35分47
    秒許，以0000000000號行動電話與陳慶和使用之0000000000
    號市內電話通聯，復於98年2月24日17時39分22秒許，以000
    0000000號行動電話與陳慶和持用之0000000000號行動電話
    聯繫，而為警方監聽後，所制成之通訊監察譯文（見上開警
    卷第123、137頁），業經證人陳慶和及被告甲○○坦承均為
    其間之對話無誤，被告甲○○及其辯護人對於以上各次通訊
    監察譯文之證據能力，亦不爭執，且此等譯文已為本院於審
    理時，依法對當事人提示並告以要旨，而踐行調查證據之程
    序。則參照首起之說明，上開各次監聽錄音之譯文即與播放
    錄音具有同等價值，自皆有證據能力。
三、被告以外之人於審判外之陳述，雖不符前4條（即刑事訴訟
    法第159條之1至第159條之4）之規定，而經當事人於審判程
    序同意做為證據，法院審酌該言詞陳述或書面陳述作成時之
    情況，認為適當者，亦得為證據；當事人、代理人或辯護人
    於法院調查證據時，知有第159條第1項不得為證據之情形，
    而未於言詞辯論終結前聲明異議者，視為有前項之同意，刑
    事訴訟法第159條之5定有明文。本件除上開一、二所載證人
    於檢察官訊問時之陳述及監聽譯文外，下列被告以外之人在
    審判外之陳述在判決理由中經援引為證據者，包括證人蔡國
    彬、陳慶和、林昶成與賴忠平等人於警詢時之陳述及其他各
    項書證，因被告甲○○及其辯護人均不爭執證據能力，復經
    本院審酌各該證據作成時之狀態，也認無非法取得之情形，
    並適合作為本案之證據使用，故以上被告以外之人於審判外
    之陳述（包括各項書證）亦有證據能力。
四、扣案如附表二編號1、2所示門號為0000000000、0000000000
    號之行動電話各1支（均含SIM卡各1枚），並非供述證據，
    而無傳聞法則之適用。惟上開扣案物品乃警方於前述時地查
    獲被告甲○○後，合法所扣得，且與本件案情具有關聯性，
    自有證據能力。
貳、實體方面：
一、關於詳如附表一編號1至7所載，上訴人即被告甲○○（下稱
    被告）基於意圖營利之各別犯意，以其所有行動電話3支為
    工具，而將第二級毒品甲基安非他命分別販賣給蔡國彬、陳
    慶和及林昶成共5次，合計得款9500元，另無償轉讓禁藥即
    甲基安非他命給賴忠平2次，每次淨重均不逾10公克等事實
    ，業據被告於警詢、檢察官訊問、原審及本院審理時，均自
    白坦承屬實（見警卷第9至17頁，98年度偵字第5830號卷第
    12至15、47頁，原審卷第17至18、29、107頁，本院上訴審
    卷第82、102頁，更審卷第97頁）。復查：
  (一)被告所為如附表一編號1至7所示販賣及轉讓甲基安非他命等
    犯行，業據證人蔡國彬、陳慶和、賴忠平分別於警、偵訊中
    ，及證人林昶成於司法警察調查時，將其等如何向被告購買
    或從被告無償轉讓甲基安非他命等詳情敘明在卷（見警卷第
    22至32、34至41、43至52、69至72、76至79頁，98年度偵字
    第5830號卷第33至36頁，98年度他字第136號卷第57至60頁
    ）。
  (二)又被告利用如附表二編號1、2所示之行動電話2支，以販賣
    甲基安非他命給陳慶和共2次部分，被告係於98年2月22日19
    時35分47秒許，以其所有0000000000號行動電話與陳慶和使
    用之0000000000號市內電話聯絡，及於98年2月24日17時39
    分22秒許，另以其所有0000000000號行動電話與陳慶和持用
    之0000000000號行動電話通聯，均在約定如何買賣甲基安非
    他命等情節，亦有警方監聽後所制作之通訊監察譯文附卷可
    參（見上開警卷第123、137頁）。
  (三)再者，上開被告所有供販賣甲基安非他命所用，詳如附表二
    編號1、2所示門號各係0000000000、0000000000號之行動電
    話各1支（均含SIM卡各1枚），業經警方於查獲被告時，當
    場扣押可為佐證。
  (四)另證人賴忠平、林昶成、蔡國彬及陳慶和確實各有施用毒品
    甲基安非他命之行為，此有中山醫學大學附設醫院檢驗科藥
    物檢測中心尿液檢驗報告等在卷可稽（見原審卷第77至78、
    81、100頁），亦可擔保其等前揭所陳述向被告購買或無償
    受讓甲基安非他命等情節，應可信無誤。
  (五)基於上開調查所得之事證，足見前揭被告自警詢時起至本院
    審結時止，迭次就附表一編號1至7所示犯行之自白，應與事
    實相符，亦可採為證據。
  (六)從而，本件事證明確，被告基於營利之意圖，而分別販賣第
    二級毒品甲基安非他命給蔡國彬、陳慶和及林昶成等人共5
    次，另無償轉讓禁藥甲基安非他命給賴忠平共2次等犯行，
    均已足可認定。
二、毒品危害防制條例修正後新舊法之比較適用：
    按行為後法律有變更者，適用行為時之法律，但行為後之法
    律有利於行為人者，適用最有利於行為人之法律，刑法第2
    條第1項訂有明文。又關於法律變更之比較適用原則，於比
    較時應就罪刑有關之共犯、未遂犯、想像競合犯、牽連犯、
    連續犯、結合犯，以及累犯加重、自首減輕暨其他法定加減
    原因（如身分加減）與加減比例等一切情形，本於統一性及
    整體性原則，綜其全部罪刑之結果而為比較，亦有最高法院
    95年5月23日刑事庭第8次會議決議之意旨可資參照。查本件
    被告行為後，毒品危害防制條例第4條、第17條業已修正，
    並於98年5月20日修正公布，同年月22日施行（按法規之制
    定與法規之修正，如有特定生效日之必要者，依中央法規標
    準法第14條或第20條第2項準用第14條之規定，應分別特定
    其施行日期。法規制定或前次修正基於特殊因素所特定之施
    行日期，並不適用於日後修正或再次修正之條文。又法律之
    制定或修正，若未明定施行日期者，中央法規標準法雖未規
    定應自何時生效，然法律既經制定或修正並經總統公布，自
    應依一般原則，自公布日起算至第3日發生效力。至於92年7
    月9日修正公布之毒品危害防制條例第36條規定：「本條例
    自公布後六個月施行。」其立法理由係謂：「(一)依修正草案
    第二條第三項規定，法務部需會同衛生署成立審議委員會每
    三個月定期檢討調整毒品之分級及品項，而本次新增第四級
    毒品，有需要在新法施行前先經該審議會檢討後再調整公布
    ，爰預留六個月緩衝期，以利處理。(二)依本條例新修正之規
    定，有必要再訂定相關子法及修正相關法規，以配合本條例
    之施行，故亦有需要預留適當緩衝期，以利訂頒相關子法及
    相關法規之配合修正。」故該條規定，顯係因應該次修正之
    需，始預留適當之緩衝期。與本次之修正並未定有施行日期
    之特別規定，且亦未明示係基於何特殊因素而修正，自不能
    適用92年7月9日修正公布之毒品危害防制條例第36條自公布
    後6個月施行之規定，司法院98年6月29日院台廳刑一字第09
    80014643號函釋亦同此見解）。是被告犯後法律已有變更，
    爰就本件新舊法之比較適用說明如下：
  (一)修正前毒品危害防制條例第4條第2項規定：「製造、運輸、
    販賣第二級毒品者，處無期徒刑或七年以上有期徒刑，得併
    科新臺幣七百萬元以下罰金。」而修正後之毒品危害防制條
    例第4條第2項係規定：「製造、運輸、販賣第二級毒品者，
    處無期徒刑或七年以上有期徒刑，得併科新臺幣一千萬元以
    下罰金。」經予比較後，顯以修正前該條例第4條第2項之規
    定有利於被告。
  (二)惟修正前毒品危害防制條例第17條之規定為：「犯第四條第
    一項至第四項、第五條第一項至第四項前段、第六條第一項
    至第四項、第七條第一項至第四項、第八條第一項至第四項
    、第十條或第十一條第一項、第二項之罪，供出毒品來源，
    因而破獲者，得減輕其刑。」修正後毒品危害防制條例第17
    條第1項則規定：「犯第四條至第八條、第十條或第十一條
    之罪，供出毒品來源，因而查獲其他正犯或共犯者，減輕或
    免除其刑。」並增訂第2項：「犯第四條至第八條之罪於偵
    查及審判中均自白者，減輕其刑。」而無期徒刑減輕者，為
    20年以下15年以上有期徒刑，有期徒刑、罰金減輕者，減輕
    其刑至2分之1，但同時有免除其刑之規定者，其減輕得減至
    3分之2；刑法第65條第2項、第66條分別定有明文。是修正
    後毒品危害防制條例第17條第1項之規定，將得減輕其刑修
    正為減輕或免除其刑，並增列第2項規定被告於偵查及審判
    中均自白者，減輕其刑，此部分新修正及增訂之規定顯較舊
    法所定者有利於被告。
  (三)案經就與被告罪、刑有關之所有規定，依刑法第2條第1項及
    前揭最高法院之決議意旨，綜其全部罪刑而為比較後，可知
    究為新法或舊法有利於被告，應以被告之犯行是否符合修正
    後該條例第17條之規定為斷。亦即，符合時係以新法有利於
    被告，否則即以舊法有利於被告，析述如下：
  1.按「民國98年5月20日修正公布之毒品危害防制條例第17條
    第2項關於『犯第4條至第8條之罪於偵查及審判中均自白者
    ，減輕其刑』之規定，旨在獎勵犯罪人之悛悔，同時使偵查
    或審判機關易於發現真實，以利毒品查緝，俾收防制毒品危
    害之效；故不論該被告之自白，係出於自動或被動、簡單或
    詳細、一次或多次，並其自白後有無翻異，苟其於偵查及審
    判中均有自白，即應依法減輕其刑」（最高法院98年度台上
    字第6928號判決意旨參照）。又上開法條規定所指之偵查中
    ，並未明文限縮專指檢察官偵查中，而刑事訴訟程序中之「
    偵查」乃偵查機關調查人犯，搜集一切犯罪證據，以決定有
    無犯罪嫌疑，應否提起公訴之準備程序，偵查之機關有主體
    偵查機關與輔助偵查機關之分，前者為檢察官，後者為司法
    警察官及司法警察。是上開偵查之範圍，自應兼指司法警察
    官或司法警察實施之偵查程序在內。則若司法警察官或司法
    警察就具體案件開始進行調查，並對犯罪嫌疑人製作調查筆
    錄時，犯罪嫌疑人之被告曾對被移送之犯罪事實加以自白，
    即應從寬認定其合於「偵查中自白」之要件。至於被告於偵
    查中自白後，嗣後又為否認犯罪之辯解，此仍屬被告在刑事
    訴訟上防禦權之合法行使，不能憑此否定其前此所為之自白
    ，而排除上開規定之適用。再毒品危害防制條例第17條第2
    項「犯第四條至第八條之罪於偵查及審判中均自白者，減輕
    其刑。」係指偵查及審判中均有自白而言。而所謂自白乃對
    自己之犯罪事實全部或主要部分為肯定供述之意（最高法院
    99年度台上字第110號判決意旨參照）。
  2.查被告對詳如附表一編號1至5所示，販賣第二級毒品甲基安
    非他命給蔡國彬、陳慶和及林昶成共5次，合計得款9500元
    等犯行，業於偵查及審判中均自白無誤（見警卷第9至17頁
    ，98年度偵字第5830號卷第12至15、47頁，原審卷第17至18
    、29、107頁，本院上訴審卷第82、102頁，更審卷第97頁）
    ，有如前述，自已符合修正後毒品危害防制條例第17條第2
    項應減輕其刑之規定。
  3.又被告就其所犯如附表一編號2至5所示，販賣甲基安非他命
    給陳慶和、林昶成共4次等部分，並已供出上述4次之毒品來
    源，因而查獲朱明輝；故被告就附表一編號2至5等4次所犯
    者，亦符合修正後毒品危害防制條例第17條第1項之規定，
    理由詳如下述：
  (1)被告於98年2月25日警詢時供稱：其販賣之甲基安非他命乃
    向綽號「阿寬」之人所購得，「阿寬」之真實姓名不詳，好
    像姓劉，約61年次，其以0000000000、0000000000號等行動
    電話，與「阿寬」所使用之0000000000號行動電話聯繫，曾
    於98年2月21日約15至16時許，於其住處前，在「阿寬」所
    駕駛之自小客車內，向「阿寬」購買半兩重甲基安非他命，
    代價為4萬8000元等語（見警卷第6至7頁）。同日經檢察官
    訊問時，又供述：其係向綽號「阿寬」之人購買甲基安非他
    命，僅知是劉X寬，約61年次、男性、胖胖高高，住太平巿
    ，使用0000000000號行動電話，其甫於3、4天前，在其住處
    ，以4萬8000元向「阿寬」購兩甲基安非他命等語（見98年
    度偵字第5830號卷第10至11頁）。
  (2)其後檢察官即行文臺中巿警察局，指揮該局調查本件被告之
    毒品上游「阿寬」，並請該局先行保全被告住家附近之路口
    監視器畫面，過濾「阿寬」使用之車輛車牌號碼，上述情節
    有臺灣臺中地方法院檢察署98年3月5日中檢輝純98偵5830字
    第018064號函1份附卷可查（見98年度偵字第5830號卷第23
    頁）。參上述函文意旨，不難理解檢察官是根據被告前開供
    述於98年2月21日向「阿寬」購買4萬8000元甲基安非他命之
    情節，而指揮臺中巿警察局朝此方向調查「阿寬」之人。
  (3)再者，被告於上開警詢、偵查中所供稱「阿寬」使用之0000
    000000號行動電話，經檢察官向臺灣臺中地方法院聲請實施
    通訊監察獲准，而由該院於98年3月9日核發98年聲監字第00
    0246號通訊監察書，自98年3月10日10時起實施通訊監察乙
    節，有上述通訊監察書、電話附表等影本附卷可查（見本院
    上訴審卷第116至118頁）。此明顯亦係根據被告供述「阿寬
    」使用之行動電話門號，而實施之偵查作為。
  (4)嗣承辦檢察官於98年4月15日簽分他案，認綽號「阿寬」之
    人涉有違反毒品危害防制條例罪嫌，並於說明欄中載稱：「
    被告甲○○於偵查中坦承販賣第二級毒品不諱，並供稱其第
    二級毒品上游係購自『阿寬』之人」等語，此有該份簽呈影
    本存卷可悉（見98年度偵字第5830號卷第117頁），再次表
    明檢察官所以追查「阿寬」，乃緣於被告於本件供述之毒品
    來源所致。
  (5)而上開被告所供述綽號為「阿寬」或劉X寬之人，其真實姓
    名為朱明輝，此已為承辦朱明輝違反毒品危害防制條例等案
    件之警員乙○○於本院更審時結證明確（見本院更審卷第92
    頁）。復查朱明輝違反毒品危害防制條例等案件，經前述臺
    灣臺中地方法院檢察署檢察官自動檢舉後，指揮臺中巿警察
    局、行政院海岸巡防署中部地區巡防局第三岸巡總隊偵查，
    而查獲朱明輝確有於98年2月21日，以其使用之0000000000
    號行動電話與被告所有0000000000號行動電話聯繫，約定交
    易第二級毒品甲基安非他命後，於同日下午3時至4時許，朱
    明輝駕駛車牌號碼9723-WD號自小客車，抵達被告位在臺中
    市○○區○○路2段282號之住處後，被告隨即進入上開自小
    客車中，由朱明輝販賣約半兩重之甲基安非他命給被告，並
    當場收取4萬8000元之犯行，亦據本院於更審時調取朱明輝
    上開案件卷宗核閱無誤，復有本院99年度上訴字第294號影
    卷與臺灣臺中地方法院檢察署檢察官98年度偵字第8059、85
    80號起訴書、海巡署中部地區巡防局第三岸巡總隊刑事案件
    移送書等附卷可證（見本院上訴審卷第67至75、第105至107
    頁）。
  (6)案經綜參調查上開各項證據所獲致之結果，可知確係被告供
    出毒品來源，始查獲朱明輝無誤。惟朱明輝經查獲而與被告
    有關者，乃朱明輝曾於98年2月21日販賣4萬8000元之甲基安
    非他命給被告之部分，此有前述本院99年度上訴字第294號
    影卷，與朱明輝案件之警方移送書、檢察官起訴書等在卷可
    徵。則基於一罪一罰之原則，被告所犯如附表一編號1至5等
    販賣第二級毒品共5罪，當應依上述朱明輝被查獲之情節，
    分別觀察被告所犯各罪是否符合毒品危害防制條例第17條第
    1項之規定；非謂一經被告供出毒品來源，因而查獲朱明輝
    ，即可泛就被告於本件所犯之販賣第二級毒品共5罪，悉依
    上開條例第17條第1項之規定減免其刑，此不可不辨。準此
    以解，被告於98年2月21日向朱明輝購得4萬8000元之甲基安
    非他命後，於98年2月22日、23日、24日即詳如附表一編號2
    至5等所示時間，先後販賣甲基安非他命給陳慶和、林昶成
    共4次等部分，固符合毒品危害防制條例第17條第1項之規定
    ；然如附表一編號1部分所示者，即被告販賣給蔡國彬之部
    分，則因被告之行為時間係97年12月21日，早在98年2月21
    日之前，且前揭朱明輝被訴違反毒品危害防制條例等案件中
    ，別未查獲朱明輝於被告販賣甲基安非他命給蔡國彬之前，
    即先有販賣給被告之犯行，是被告所犯如附表一編號1所示
    部分，顯與毒品危害防制條例第17條第1項之規定不合，而
    無可適用該條項對被告減免其刑。遑論被告於本院上訴審時
    ，更自承其販賣給蔡國彬之甲基安非他命，係另向一名綽號
    為「小黑」之友人所購得等語（見本院上訴審卷第102頁反
    面），而與朱明輝無關。故指定辯護人為被告辯稱附表一編
    號1所示部分之毒品來源亦係朱明輝，也應適用上開條例第
    17條第1項對被告減免其刑等語，尚非可採，附此敘明。
  (7)至上述海巡署中部地區巡防局第三岸巡總隊刑事案件移送書
    （見本院上訴審卷第105至107頁），雖未記載因被告供出而
    查獲朱明輝販賣第二級毒品案件，另臺灣臺中地方法院檢察
    署98年度偵字第8059、8580號起訴書，亦載明該案係經檢察
    官自動檢舉指揮臺中巿警察局等單位偵辦（見本院上訴審卷
    第69頁）。但前開朱明輝被訴違反毒品危害防制條例等案件
    確係被告供出朱明輝，並提供其特徵、雙方交易之過程、朱
    明輝所使用之行動電話號碼等線索，始經檢察官自動檢舉後
    指揮警方查獲朱明輝等事實，前已一一敘明；故本件當不以
    詞害義，僅囿於上開移送書、起訴書之記載，反而誤認被告
    就前揭4件販賣第二級毒品罪不符合毒品危害防制條例第17
    條第1項之規定。
  (8)另本院為調查被告所犯販賣第二級毒品罪是否符合上述條例
    第17條第1項之規定，曾依職權傳喚承辦朱明輝案件之警員
    乙○○於本院更審時到庭為證，而據乙○○具結證述：警方
    於98年2月21日監聽被告所使用之0000000000號行動電話時
    ，已懷疑其向持用0000000000號行動電話之人購買毒品等語
    （見本院更審卷第93頁反面），並提出警方監聽0000000000
    號行動電話所製作之通訊監察譯文及簡訊數則附卷為憑（見
    本院更審卷第103至106頁）。然經本院詳閱證人乙○○所提
    出之通訊監察譯文及簡訊內容後，未見其間使用暗語交談，
    也無其他具體明確之交易約定，持平而言，應尚不足使人懷
    疑被告係欲向對方購買毒品，故乙○○上開所言警方早已有
    所懷疑之證詞，是否為其個人之推測或判斷，已不無疑問。
    又警方當時監聽0000000000號行動電話之目的，乃在調查被
    告涉嫌販賣毒品之案件，若果如證人乙○○所言，警方已因
    上開監聽之結果，懷疑被告向0000000000號行動電話之持用
    人購買毒品，自應報請檢察官聲請上線監聽0000000000號行
    動電話；然案係遲至被告於前揭警詢、偵訊中供述「阿寬」
    使用0000000000號行動電話後，始為檢察官於98年3月9日向
    法院聲請核發通訊監察書，前已敘明，故乙○○所言當初已
    有懷疑之說法，容與前揭查悉之事證未合，而難憑採。況警
    方若真有證人乙○○所證述之懷疑，亦應於98年2月24日查
    獲被告後，於警詢時即提示前揭通訊監察譯文及簡訊質諸被
    告，使被告解釋、說明，而加以調查；但觀諸被告於98年2
    月25日所有警詢筆錄之記載（見警卷第1至19頁），警方從
    無提示上述通訊監察譯文及簡訊向被告為任何調查，更加證
    明乙○○於本院更審時所證稱警方於被告供出前已先懷疑其
    毒品來源等語，洵無所本，實難排除乃證人乙○○個人之意
    見而已，自非可資為不利於被告之判斷，故於前述本院認定
    被告就附表一編號2至5所示各罪已合於該條例第17條第1項
    規定之結果，尚不生影響，應予敘明。
  4.從而，因被告所犯如附表一編號1至5所示各次販賣第二級毒
    品罪，均已符合毒品危害防制條例第17條第2項之規定，且
    其中如附表一編號2至5所示者，亦符合該條例第17條第1項
    之規定，故被告所犯如附表一編號1至5等各罪，均應適用修
    正後之毒品危害防制條例論科。
三、論罪科刑：
  (一)核被告就附表一編號1至5所為者，均係犯修正後毒品危害防
    制條例第4條第2項之販賣第二級毒品罪。另被告所為如附表
    一編號6至7等所示部分，除成立毒品危害防制條例第8條第2
    項之轉讓第二級毒品罪外；又經中央衛生主管機關明令公告
    禁止製造、調劑、輸入、輸出、販賣或陳列之毒害藥品，為
    藥事法所稱禁藥，該法第22條第1項第1款定有明文，且同法
    第83條第1項就明知為禁藥而轉讓者，並設有刑罰之規定。
    而依92年7月9日總統令修正公布，自93年1月9日施行之毒品
    危害防制條例第8條第6項規定，轉讓毒品達一定數量者，加
    重其刑至2分之1，其標準由行政院定之。若未達加重其刑之
    標準，該條第2項之轉讓第二級毒品罪之法定最重本刑為有
    期徒刑5年。復參行政院98年11月20日修正發布之「轉讓毒
    品加重其刑之數量標準」第2條第1項第2款規定：轉讓第二
    級毒品達淨重10公克以上者，加重其刑至2分之1；但本件如
    附表一編號6至7所載，被告轉讓第二級毒品甲基安非他命給
    賴忠平共2次，每次轉讓之數量均未逾淨重10公克，則被告
    就附表一編號6至7所示轉讓甲基安非他命給賴忠平等各次行
    為，依毒品危害防制條例第8條第2項之規定，其法定最重本
    刑均為有期徒刑5年。但93年4月21日修正公布，同年月23日
    施行之藥事法第83條第1項之轉讓禁藥罪，其法定最重本刑
    為有期徒刑7年，與上開毒品危害防制條例第8條第2項之規
    定比較後，藥事法之規定顯為較重之罪。則依法規競合，以
    重法優於輕法之適用法則，被告所犯如附表一編號6至7等部
    分，自應適用較重之後法，均依藥事法第83條第1項之轉讓
    禁藥罪處斷。且：
  1.如附表一編號1至7所示，被告各次為販賣或轉讓第二級毒品
    甲基安非他命而持有之低度行為，應均為其販賣或轉讓之高
    度行為所吸收，皆不另論罪。
  2.被告所犯如附表一編號1至7所示各罪，犯意各別，行為互殊
    ，應分論併罰。
  3.被告曾於93年間犯施用第一、二級毒品等罪，經本院以94年
    度上訴字第889號分別判處有期徒刑7月、4月，定應執行有
    期徒刑10月確定，於95年12月28日縮刑期滿而執行完畢等事
    實，有臺灣臺中地方法院檢察署刑案資料查註紀錄表及臺灣
    高等法院被告前案紀錄表各1份在卷足憑，其於上述徒刑執
    行完畢後，5年以內故意再犯本件有期徒刑以上之罪，為累
    犯，應依刑法第47條第1項之規定，就其所犯如附表一編號1
    至7等所示各罪，除附表一編號1至5等所犯販賣第二級毒品
    罪，其法定本刑為無期徒刑之部分，依法不得加重外，均加
    重其刑。
  4.按「被告行為後，毒品危害防制條例已於民國九十八年五月
    二十日修正公布，其中第十七條原規定：『犯第四條第一項
    至第四項、第五條第一項至第四項前段、第六條第一項至第
    四項、第七條第一項至第四項、第八條第一項至第四項、第
    十條或第十一條第一項、第二項之罪，供出毒品來源，因而
    破獲者，得減輕其刑』。嗣改列第一項，並修正為：『犯第
    四條至第八條、第十條或第十一條之罪，供出毒品來源，因
    而查獲其他正犯或共犯者，減輕或免除其刑。』並增列第二
    項規定：『犯第四條至第八條之罪於偵查及審判中均自白者
    ，減輕其刑。』依該條修正立法理由觀之，前者（第一項）
    乃為有效追查毒品來源，斷絕毒品供給，以杜絕毒品泛濫，
    祇須行為人願意供出毒品來源之上手，因而查獲其他正犯或
    共犯者，即可邀減輕或免除其刑之寬典；後者（第二項）則
    為使刑事案件儘速確定，鼓勵被告認罪，並節省司法資源，
    苟行為人於偵查及審判中均自白者，即符減刑要件。是修正
    後上開二項規定之立法目的及減免條件並不相同，二者自無
    法規競合之當然吸收關係可言。」（最高法院99年度台上字
    第1746號判決意旨參照）次按有二種以上之減輕者，先依較
    少之數減輕之，刑法第71條第2項亦有明文，故當先適用毒
    品危害防制條例第17條第2項減輕其刑，再依同條例第17條
    第1項遞減其刑。查被告所犯如附表一編號1至5所示各罪，
    均於偵查及審判中自白，符合毒品危害防制條例第17條第2
    項之規定，又附表一編號2至5所示各罪，亦符合該條例第17
    條第1項之規定，前已敘明。故被告所犯如附表一編號1至5
    所示各罪，均應先依該條例第17條第2項減輕其刑，並皆先
    加後減之；再依該條例第17條第1項之規定，就被告所犯如
    附表一編號2至5所示各罪，遞減輕其刑。至被告所犯如附表
    一編號6至7等轉讓禁藥罪部分，因須依藥事法第83條第1項
    之規定論擬，基於法律整體適用不得割裂之原則，自不得另
    依上述毒品危害防制條例第17條之規定，減輕其刑。
  5.復按刑法第59條所規定之酌量減輕其刑，係裁判上之減輕，
    必以犯罪之情狀可憫恕，認為宣告法定最低度之刑猶嫌過重
    者，始有其適用；如別有法定減輕之事由者，應優先適用法
    定減輕事由減輕其刑後，猶嫌過重時，始得為之（最高法院
    88年度台非字第265號裁判意旨參照）。查被告所犯如附表
    一編號1至7所示各罪，除觀其各次犯罪之情狀，均無任何顯
    可憫恕之情狀外，附表一編號1至5所示販賣第二級毒品等各
    罪，經依毒品危害防制條例第17條第2項均予減輕其刑後，
    更無情輕法重之情形，遑論附表一編號2至5等所犯部分，還
    應再依同條例第17條第1項遞減其刑。故被告及其辯護人均
    請求再依刑法第59條之規定酌減其刑部分，因於法不合，尚
    非可採。
  (二)原判決認被告犯如附表一編號1至5等所示各罪，事證明確，
    而予論科，固非無見。惟毒品危害防制條例第4條、第17條
    等規定業已修正，並經總統於98年5月20日以華總一義字第
    09800125141號令公布施行，因上開修正未有施行日期之特
    別規定，應自公布日起算至第3日起發生效力，原判決認應
    於6個月後始發生效力，致未為新舊法之比較適用，進而依
    修正後毒品危害防制條例第17條第1項、第2項等規定減輕其
    刑，自有未合；另前揭被告所持用之行動電話3支，包括所
    含SIM卡各1枚在內，皆為被告所有（詳參後述），原判決認
    SIM卡之部分均非其所有，致皆未沒收各該枚SIM卡，也有不
    當。故檢察官及被告均提起上訴，前者指摘原判決就被告所
    犯如附表一編號2至5等所示部分，未適用修正後毒品危害防
    制條例第17條第1項之規定減輕其刑，後者指稱原判決未適
    用修正後該條例第17條第1項、第2項等規定，就其所犯如附
    表一編號2至5等部分減輕其刑，均有理由；至檢察官及被告
    另稱附表一編號1部分，亦應依修正後該條例第17條第1項減
    輕其刑，及被告請求於依上開規定減輕其刑後，再按刑法第
    59條所定酌減其刑，則均非可取，業如前述。是原判決因有
    上開違誤，自應由本院將其中有關被告所犯如附表一編號1
    、2、3、4、5等所示各罪，均予撤銷改判，執行刑之部分因
    已失所附麗，亦應一併撤銷。爰審酌被告為求私利，不惜販
    賣毒品戕害他人身心，惡性非輕，惟各次所販賣之甲基安非
    他命數量不多，為警查獲後，亦頗有悔悟之表現，自警詢時
    起至本院審結時止均坦承犯行，犯後態度不差，乃再考量其
    素行、如附表一編號1至5所示各次犯罪之動機、目的、方法
    、手段及所得財物等一切情狀，就其上開所犯販賣第二級毒
    品共5罪，分別量處如文第2項所示，即附表一編號1至5之「
    所犯罪名及處刑」欄內所示之刑。關於沒收部分：
  1.按「犯第四條至第九條、第十二條、第十三條或第十四條第
    一項、第二項之罪者，其供犯罪所用或因犯罪所得之財物，
    均沒收之，如全部或一部不能沒收時，追徵其價額或以其財
    產抵償之。」為毒品危害防制條例第19條第1項所明定。又
    國內行動電話SIM卡之所有權歸屬，經司法院函請全國各行
    動電話公司查復後，各該行動電話公司均認行動電話（含一
    般型及預付型）SIM卡所有權歸客戶所有，此有司法院97年5
    月6日院台廳刑一字第0970009760號函釋可資參照。故申請
    名義人經向各行動電話公司申請取得SIM卡使用後，自非不
    可轉讓給第三者，而移轉其所有權。查本件被告持供販賣第
    二級毒品所使用如附表二編號1至3所示門號為0000000000、
    0000000000、0000000000號之行動電話3支，除手機部分已
    為被告坦承均係其所有外（見原審卷第107頁、第109頁反面
    ），上述行動電話3支之SIM卡各1枚雖分別為案外人陳晏瑜
    、邱麗仙、何杰儒所申用（見原審法院98年度聲監字第157
    號卷、98年度偵字第5830號卷第73頁），然被告供明已向其
    等購買，故各該SIM卡應屬其所有等語（見原審卷第31頁）
    。從而，扣案如附表二編號1、2所示之行動電話各1支（均
    含SIM卡各1枚）即應按毒品危害防制條例第19條第1項皆予
    沒收；至於未扣案詳如附表二編號3所示之行動電話1支（含
    SIM卡1枚），亦應按上述規定宣告沒收，如全部或一部不能
    沒收時，追徵其價額或以其財產抵償之。
  2.被告因犯如附表一編號1至5所示之販賣第二級毒品罪，各次
    所得從500元至6000元不等，合計為9500元，並未扣案，此
    部分應依前開條例第19條第1項之規定諭知沒收，如全部或
    一部不能沒收時，以其財產抵償之。
  3.復按毒品危害防制條例第18條第1項前段規定查獲之第一、
    二級毒品，不問屬於犯人與否，沒收銷燬之。其所稱查獲之
    毒品，係指犯人被查獲之毒品而言（最高法院98年度台上字
    第1223號判決意旨參見）。查本件被告於為警查獲時，所扣
    得如附表三編號3所示之甲基安非他命2包，乃被告供已施用
    者，並已由本院上訴審於被告所犯施用第二級毒品罪之主文
    項下予以宣告沒收確定（參見本院上訴審判決附表一編號9
    部分所載）。另警方於97年12月23日20時許、98年2月24日1
    9時10分許查獲蔡國彬、陳慶和時，在台中縣潭子鄉○○路
    ○段89巷34弄22號、台中市○○區○○路1段107之13號，各
    扣得被告販賣給蔡國彬、陳慶和詳如附表三編號1、2所示之
    甲基安非他命等部分，並非被告於本案經查獲之毒品，參照
    上開最高法院之判決意旨，原即不應於本案諭知沒收銷燬之
    ；況被告既已將上開甲基安非他命分別移轉給蔡國彬、陳慶
    和所有，而脫離持有，則此等被告所販售予他人所有之甲基
    安非他命即應分別在蔡國彬、陳慶和等人所涉案件中，依其
    偵、審之結果予以適法處理，無須再於本件諭知沒收銷燬之
    。故如附表三編號1至3所載之毒品甲基安非他命，不於本件
    判決諭知沒收銷燬之，特予敘明。
  (三)至被告所犯如附表一編號6、7所示轉讓禁藥共2罪等部分，
    原判決以事證明確，並審酌被告之品行、無償轉讓甲基安非
    他命給他人施用之犯罪情節、所為對國民健康危害之程度及
    其犯後態度等一切情狀，而適用藥事法第83條第1項、刑法
    第11條、第47條第1項等規定，對被告各量處有期徒刑7月，
    核其認事、用法均無不合，量刑亦屬妥適。檢察官及被告雖
    均上訴主張此部分亦應適用修正後毒品危害防制條例第17條
    第1項、第2項之規定減輕其刑，被告並請求依刑法第59條所
    定，再酌減其刑；惟被告此部分所犯係藥事法第83條第1項
    之轉讓禁藥罪，基於法律整體適用不得割裂之原則，無從另
    依毒品危害防制條例第17條之規定減輕其刑，且其所犯轉讓
    禁藥共2罪等部分，均無任何顯可憫恕之情狀，前皆已敘明
    ，故前開上訴理由，尚非可採，應予駁回，並就上開撤銷改
    判與上訴駁回等部分，定應執行刑如主文第4項所示。
據上論結，應依刑事訴訟法第368條、第369條第1項前段、第364
條、第299條第1項前段，毒品危害防制條例第4條第2項（修正後
）、第17條第1項、第2項、第19條第1項，刑法第2條第1項、第
11條、第47條第1項、第51條第5款，判決如主文。
本案經檢察官丙○○到庭執行職務。
中    華    民    國    99    年    7     月    22    日
            刑事第九庭  審判長法  官  江  德  千
                              法  官  許  旭  聖
                              法  官  莊  深  淵
以上正本證明與原本無異。
如不服本判決應於收受送達後十日內向本院提出上訴書狀，其未
敘述上訴之理由者，並得於提起上訴後十日內向本院補提理由書
（均須按他造當事人之人數附繕本）「切勿逕送上級法院」。
                              書記官  陳  振  海
中    華    民    國    99    年    7     月    26   日
附表一：
┌──┬─────┬────┬───────────┬────┬───────────┐
│編號│販賣時間  │販賣對象│販賣之地點、方法、數量│所犯法條│所犯罪名及處刑（含主刑│
│    │          │        │及所得財物            │        │及從刑）              │
├──┼─────┼────┼───────────┼────┼───────────┤
│ 1  │97年12月21│蔡國彬  │甲○○基於販賣甲基安非│修正後毒│甲○○販賣第二級毒品，│
│    │日某時（上│        │他命以營利之意圖，以其│品危害防│累犯，處有期徒刑肆年。│
│    │午7時25分 │        │所有門號為0000000000號│制條例第│未扣案如附表二編號3所 │
│    │後）      │        │之行動電話與蔡國彬使用│4條第2項│示門號為0000000000號之│
│    │          │        │之0000000000號行動電話│        │行動電話壹支（含SIM卡 │
│    │          │        │聯絡後，在臺中市北屯區│        │壹枚）沒收，如全部或一│
│    │          │        │興安路、松竹路口，將甲│        │部不能沒收時，追徵其價│
│    │          │        │基安非他命1包販賣給蔡 │        │額或以其財產抵償之；因│
│    │          │        │國彬，而得款新臺幣（下│        │犯販賣第二級毒品罪所得│
│    │          │        │同）6000元。          │        │財物新臺幣陸仟元沒收，│
│    │          │        │                      │        │如全部或一部不能沒收時│
│    │          │        │                      │        │，以其財產抵償之。    │
├──┼─────┼────┼───────────┼────┼───────────┤
│ 2  │98年2月22 │陳慶和  │甲○○基於販賣甲基安非│修正後毒│甲○○販賣第二級毒品，│
│    │日19時35分│        │他命以營利之意圖，以其│品危害防│累犯，處有期徒刑貳年。│
│    │後1、2小時│        │所有門號為0000000000號│制條例第│扣案如附表二編號1所示 │
│    │內某時    │        │之行動電話與陳慶和使用│4條第2項│門號為0000000000號之行│
│    │          │        │之0000000000號市內電話│        │動電話壹支（含SIM卡壹 │
│    │          │        │聯絡後，在臺中市北屯區│        │枚）沒收；因犯販賣第二│
│    │          │        │興安路2段282號，將甲基│        │級毒品罪所得財物新臺幣│
│    │          │        │安非他命1包販賣給陳慶 │        │壹仟元沒收，如全部或一│
│    │          │        │和，而得款1000元。    │        │部不能沒收時，以其財產│
│    │          │        │                      │        │抵償之。              │
├──┼─────┼────┼───────────┼────┼───────────┤
│ 3  │98年2月24 │陳慶和  │甲○○基於販賣甲基安非│修正後毒│甲○○販賣第二級毒品，│
│    │日17時39分│        │他命以營利之意圖，以其│品危害防│累犯，處有期徒刑貳年。│
│    │後1、2小時│        │所有門號為0000000000號│制條例第│扣案如附表二編號2所示 │
│    │內某時    │        │之行動電話與陳慶和使用│4條第2項│門號為0000000000號之行│
│    │          │        │之0000000000號行動電話│        │動電話壹支（含SIM卡壹 │
│    │          │        │聯絡後，在臺中市北屯區│        │枚）沒收；因犯販賣第二│
│    │          │        │興安路2段282號，將甲基│        │級毒品罪所得財物新臺幣│
│    │          │        │安非他命1包販賣給陳慶 │        │伍佰元沒收，如全部或一│
│    │          │        │和， 得款500元。      │        │部不能沒收時，以其財產│
│    │          │        │                      │        │抵償之。              │
├──┼─────┼────┼───────────┼────┼───────────┤
│ 4  │98年2月23 │林昶成  │甲○○基於販賣甲基安非│修正後毒│甲○○販賣第二級毒品，│
│    │日15時許  │        │他命以營利之意圖，在臺│品危害防│累犯，處有期徒刑貳年；│
│    │          │        │中市○○區○○路2段282│制條例第│因犯販賣第二級毒品罪所│
│    │          │        │號，將甲基安非他命1包 │4條第2項│得財物新臺幣壹仟元沒收│
│    │          │        │販賣給林昶成，得款1000│        │，如全部或一部不能沒收│
│    │          │        │元。                  │        │時，以其財產抵償之。  │
├──┼─────┼────┼───────────┼────┼───────────┤
│ 5  │98年2月24 │林昶成  │甲○○基於販賣甲基安非│修正後毒│甲○○販賣第二級毒品，│
│    │日15時許  │        │他命以營利之意圖，在臺│品危害防│累犯，處有期徒刑貳年；│
│    │          │        │中市○○區○○路2段282│制條例第│因犯販賣第二級毒品罪所│
│    │          │        │號，將甲基安非他命1包 │4條第2項│得財物新臺幣壹仟元沒收│
│    │          │        │販賣給林昶成，得款1000│        │，如全部或一部不能沒收│
│    │          │        │元。                  │        │時，以其財產抵償之。  │
├──┼─────┼────┼───────────┼────┼───────────┤
│ 6  │98年1月間 │賴忠平  │甲○○基於轉讓禁藥甲基│藥事法第│（原審判決甲○○明知為│
│    │某日      │        │安非他命之犯意，在臺中│83條第1 │禁藥而轉讓，累犯，處有│
│    │          │        │市○○區○○路2段282號│項      │期徒刑柒月。）        │
│    │          │        │，無償轉讓數量不詳但淨│        │                      │
│    │          │        │重不逾10公克之禁藥甲基│        │                      │
│    │          │        │安非他命給賴忠平。    │        │                      │
├──┼─────┼────┼───────────┼────┼───────────┤
│7   │98年2月間 │賴忠平  │甲○○基於轉讓禁藥甲基│藥事法第│（原審判決甲○○明知為│
│    │某日      │        │安非他命之犯意，在臺中│83條第1 │禁藥而轉讓，累犯，處有│
│    │          │        │市○○區○○路2段282號│項      │期徒刑柒月。）        │
│    │          │        │，無償轉讓數量不詳但淨│        │                      │
│    │          │        │重不逾10公克之禁藥甲基│        │                      │
│    │          │        │安非他命給賴忠平。    │        │                      │
└──┴─────┴────┴───────────┴────┴───────────┘
附表二：
1、插用門號為0000000000號SIM卡、SAMPO廠牌之行動電話1支（
   手機序號000000000000000號）。
2、插用門號為0000000000號SIM卡、ANYCALL廠牌之行動電話1支
   （手機序號0000000000000000號）。
3、未扣案插用門號為0000000000號SIM卡之不詳廠牌行動電話1
   支。
附表三：
1、於證人蔡國彬處另案扣得之第二級毒品甲基安非他命2包（送
   驗數量各為0.1983公克、0.6454公克，驗餘數量各為0.1958
   公克、0.6448公克）。
2、於證人陳慶和處另案扣得之第二級毒品甲基安非他命1包（送
   驗數量0.0681公克，驗餘數量0.0664公克）。
3、於本案被告處扣得之第二級毒品甲基安非他命2包（送驗數量
   各為0.4824公克、0.1802公克，驗餘數量各為0.4805公克、
   0.1785公克）。

司法院資訊處製作；財團法人民間司法改革基金會備份。
